臺灣臺中地方法院民事判決
111年度訴字第1492號
原      告  郭張晚  


訴訟代理人  郭文程律師
被      告  欣鋒工業有限公司
                      設臺中市○○區○○路000巷00號    兼  法  定
代  理  人  謝冠仁  
被      告  謝凱麟  
共      同
訴訟代理人  韓國銓律師
上列當事人間請求返還不當得利等事件，本院於民國111年8月4
日言詞辯論終結，判決如下：
    主      文
被告欣鋒工業有限公司應給付原告新臺幣壹佰壹拾伍萬零柒佰玖
拾肆元，及自民國一百一十一年六月九日起至清償日止，按年息
百分之五計算之利息。
被告謝凱麟應給付原告新臺幣玖拾貳萬玖仟捌佰零肆元，及自民
國一百一十一年六月九日起至清償日止，按年息百分之五計算之
利息。
原告其餘之訴駁回。
訴訟費用由被告欣鋒工業有限公司負擔百分之五十五，餘由被告
謝凱麟負擔。
本判決第一項於原告以新臺幣參拾捌萬肆仟元為被告欣鋒工業有
限公司供擔保後，得假執行。但被告欣鋒工業有限公司如以新臺
幣壹佰壹拾伍萬零柒佰玖拾肆元為原告預供擔保，得免為假執行
。
本判決第二項於原告以新臺幣參拾壹萬元為被告謝凱麟供擔保後
，得假執行。但被告謝凱麟如以新臺幣玖拾貳萬玖仟捌佰零肆元
分別為原告預供擔保，得免為假執行。
原告其餘假執行之聲請駁回。
    事實及理由
壹、程序方面：
    按有限公司之清算，以全體股東為清算人，但公司法或章程
    另有規定或經股東決議，另選清算人者，不在此限，公司法
    第113條準用第79條規定自明。查被告欣鋒工業有限公司（
    下稱欣鋒公司）業經臺中市政府於民國110年11月25日以府
    授經登字第1100769714號函解散登記在案，而被告欣鋒公司
    已選任謝冠仁為清算人，且該公司並未向本院聲報清算人及
    清算完結，有被告欣鋒公司股東同意書、有限公司變更登記
    表、本院民事庭查詢簡答表在卷可查，依上開規定，應以清
    算人謝冠仁為被告欣鋒公司之法定代理人，合先敘明。
貳、實體方面：　　
一、原告主張：
　㈠原告為臺中市○○區○○○段000地號土地（下稱系爭土地）之所
    有權人，被告欣鋒公司自110年1月起無權占有系爭土地作為
    營業用，原告對之提起遷讓房屋等訴訟，經本院於110年12
    月24日以110年度重訴字第331判決被告欣鋒公司應將占用之
    系爭土地返還原告及至返還原告之日止，按月給付原告新臺
    幣（下同）2萬元。詎原告於110年末接獲台灣電力股份有限
    公司南投區營業處霧峰服務所（下稱台電公司）通知系爭土
    地遭被告欣鋒公司、謝冠仁申請用電裝設電錶（電號000000
    00000，下稱984號電錶），積欠自110年7月1日至同年11月2
    6日之電費計71萬8,255元；另原告於系爭土地裝設之電錶（
    電號00000000000，下稱995號電錶）於110年7月1日至同年1
    1月25日之電費43萬2,539元，該期間恰為被告欣鋒公司、謝
    冠仁無權占有系爭土地之時期，此部分電費應為其等所使用
    ，是被告欣鋒公司、謝冠仁使用之電費合計115萬0,794元。
    又系爭土地同時遭被告謝凱麟申請用電裝設電錶（電號0000
    0000000，下稱939號電錶），積欠自110年7月1日至同年11
    月26日之電費計92萬9,804元。上開電費均由原告墊付，而
    被告謝冠仁為被告欣鋒公司之負責人，應與被告欣鋒公司連
    帶賠償，爰依民法第184條第1項、第179條、公司法第23條
    第2項、第99條第2項規定為第1項聲明，請求擇一為原告有
    利之判決；並依民法第179條規定為第2項聲明等語。
　㈡並聲明：
　⒈被告欣鋒公司、謝冠仁應連帶給付原告115萬0,794元，及自
    起訴狀繕本送達之翌日起至清償日止，按年息5%計算之利息
    。
  ⒉被告謝凱麟應給付原告92萬9,804元，及自起訴狀繕本送達之
    翌日起至清償日止，按年息5%計算之利息。
  ⒊願供擔保，請准宣告假執行。
二、被告則以：
　㈠民法第184條第1項、公司法第23條第2項規定，均須以行為不
    法或違反法令為要件，單純未繳電費，純粹係一般債權債務
    糾紛，難認符合前述要件。系爭土地原出租予被告欣鋒公司
    ，其上地上物作為被告欣鋒公司廠房及辦公室使用，並裝設
    電錶、使用電力，原告主張之3支電錶使用電力者，應係被
    告欣鋒公司，受有利益者亦為被告欣鋒公司，而非被告謝冠
    仁、謝凱麟。對於原告主張之電費115萬0,794元、92萬9,80
    4元並無意見，惟被告欣鋒公司係自行或委由被告謝凱麟申
    設電錶而使用其中2支電錶（即984、939號電錶）之電力，
    與不當得利要件有別；且該2支電錶之電費係原告自行向台
    電公司簽立協議書（下稱系爭協議書）而代墊，應屬原告與
    台電公司間之協議，與被告無涉，原告亦可無庸代墊電費，
    由台電公司向申設人求償，應不構成不當得利。至原告申設
    995號電錶之電費43萬2,539元，則為被告欣鋒公司與原告間
    租期屆滿後所生電費，確應由被告欣鋒公司負擔等語，資為
    抗辯。
　㈡並聲明：⒈原告之訴及假執行之聲請均駁回。⒉如受不利判決
    ，願供擔保，請准宣告免為假執行。
三、兩造不爭執事項（見本院卷第107至108頁）：
　㈠原告為系爭土地之所有權人；被告謝冠仁為被告欣鋒公司之
    負責人，該公司已於110年11月25日解散，並選任被告謝冠
    仁為清算人，被告謝凱麟為被告謝冠仁之子。
　㈡被告謝冠仁曾與訴外人陳名洋於103年9月19日訂立租賃契約
    ，由陳名洋將門牌號碼臺中市○○區○○街000巷00號房屋及其
    基地（即系爭土地）及週邊土地共約350坪出租予被告謝冠
    仁，該租約經本院109年度訴字第1359號認定已於108年11月
    9日租期屆滿而消滅。
　㈢原告向被告欣鋒公司請求遷讓房屋等事件，經本院110年度重
    訴字第331號判決被告欣鋒公司應將系爭土地返還原告，及
    至系爭土地返還原告之日止按月給付原告相當於租金之不當
    得利2萬元。
　㈣原告及訴外人郭威城、郭永倚3人為立協議書人，於110年12
    月8日與台電公司簽立系爭協議書，約定939號電錶（戶名謝
    凱麟）積欠110年7月1日至同年11月26日之電費92萬9,804元
    、984號電錶（戶名欣鋒公司  謝冠仁）積欠同上期間之電
    費71萬8,225元，合計164萬8,059元，由立書人分期代為繳
    納，並向應繳款義務人被告3人索討費用，台電公司並同意9
    39號電錶過戶給郭威城、984號電錶過戶給郭永倚。
　㈤郭威城、郭永倚於111年1月28日出具聲明書，表示上開協議
    書記載之電費金額係由原告代墊。
　㈥995號電錶（戶名郭張晚）、裝設地址為系爭土地，於110年7
    月1日至同年11月25日之電費合計43萬2,539元。
四、得心證之理由：
  ㈠原告依民法第184條第1項、第179條、公司法第23條第2項規
    定，請求被告欣鋒公司、謝冠仁連帶給付115萬0,794元（即
    984、995號電錶之電費），有無理由？原告並依公司法第99
    條第2項規定對被告謝冠仁請求，有無理由？
　⒈原告主張其為系爭土地之所有權人，被告欣鋒公司自110年1
    月起無權占有系爭土地作為營業之用，而原告向被告欣鋒公
    司請求遷讓房屋等事件，業經本院110年度重訴字第331號判
    決被告欣鋒公司應將系爭土地返還原告，及至系爭土地返還
    原告之日止按月給付原告相當於租金之不當得利2萬元等情
    ，有上開判決在卷可稽（見本院卷第21至39頁），且為被告
    所不爭執，堪先認定屬實。
　⒉原告復主張系爭土地遭被告欣鋒公司、謝冠仁申請用電裝設9
    84號電錶，積欠自110年7月1日至同年11月26日之電費71萬8
    ,255元，另原告於系爭土地申設之995號電錶自110年7月1日
    至同年11月25日之電費計43萬2,539元，上開電費合計115萬
    0,794元（計算式：718,255＋432,539＝1,150,794）均由原告
    繳納，有系爭協議書、聲明書、995號電錶繳費憑證附卷可
    參（見本院卷第41至55頁），被告不否認由被告欣鋒公司使
    用984號、995號電錶之電力（見本院卷第98頁），自應由被
    告欣鋒公司負支付電費之最終責任，且原告無法律上義務替
    被告欣鋒公司代為支付電費，故原告對被告欣鋒公司並無法
    律上原因支付上開電費，致被告欣鋒公司受有免支付上開電
    費之利益，原告受有代為支付電費之損害，原告自得依民法
    第179條規定，請求被告欣鋒公司返還其代為支付之電費115
    萬0,794元。原告依民法第179條所為請求為有理由，其另依
    民法第184條第1項規定為同一請求，即無再予審酌之必要，
    併予敘明。
　⒊原告又主張被告謝冠仁為被告欣鋒公司之法定代理人，其無
    權占有系爭土地作為經營被告欣鋒公司之用，並以個人名義
    申設984號電錶，及無權使用原告申設之995號電錶，該行為
    係基於因執行業務所生，且不繳納上開電費之行為導致原告
    無法向台電公司申請用電，致原告代墊電費，因而受有財產
    損害，應依民法第184條第1項、公司法第23條第2項規定與
    被告欣鋒公司連帶給付電費115萬0,794元等語。按公司負責
    人對於公司業務之執行，如有違反法令致他人受有損害時，
    對他人應與公司負連帶賠償之責，公司法第23條第2項定有
    明文。而所謂「業務」，係指公司負責人處理有關公司之事
    務而言，此係有關公司侵權行為能力之規定，公司負責人代
    表公司執行公司業務，為公司代表機關之行為，若構成侵權
    行為，即屬公司本身之侵權行為，法律為防止公司負責人濫
    用其權限致侵害公司之權益，並使受害人多獲賠償之機會，
    乃令公司負責人與公司連帶負賠償之責（最高法院84年度台
    上字第1532號判決意旨參照）。公司法第23條第2項之規定
    意旨，乃係將公司負責人代表公司執行職務所生之侵權行為
    ，視同公司自身之侵權行為，而使公司應連帶負責。申言之
    ，該法條之規定，係以公司負責人本身為行為人，而使公司
    連帶負責，非將公司之行為或公司之依法應負之契約或侵權
    行為責任，加諸公司負責人，使之與公司負連帶責任之謂。
    984、995號電錶之電費產生，係因被告欣鋒公司營業所生，
    並非被告欣鋒公司之法定代理人即被告謝冠仁代表公司執行
    業務而肇致，揆諸上開判決意旨，自無從依公司法第23條第
    2項之規定，使被告欣鋒公司負責人即被告謝冠仁負連帶賠
    償責任，故原告請求被告謝冠仁與被告欣鋒公司連帶負損害
    賠償責任，難認有據。
　⒋原告另主張被告謝冠仁為被告欣鋒公司之股東，其以被告欣
    鋒公司及其個人名義申設984號電錶，及無權使用原告申設
    之995號電錶，顯係藉公司型態逃避契約責任或侵權責任，
    屬濫用公司法人格之不正行為，且被告欣鋒公司109年所得
    僅244元，顯有清償困難，被告謝冠仁應依公司法第99條第2
    項規定就上開電費負清償之責等語。按股東濫用公司之法人
    地位，致公司負擔特定債務且清償顯有困難，其情節重大而
    有必要者，該股東應負清償之責，公司法第99條第2項定有
    明文。查被告欣鋒公司資本額為650萬元，該公司已於110年
    11月25日解散，有公司基本資料附卷可稽（見本院卷第73頁
    ），而公司解散之原因多端，且原告催討之電費，本即為被
    告欣鋒公司經營之必要支出，尚難認被告謝冠仁有基於被告
    欣鋒公司股東身分，濫用被告欣鋒公司之法人地位，致被告
    欣鋒公司對原告負擔上開電費債務，核與公司法第99條第2
    項規定之要件不符。是原告依公司法第99條第2項規定，請
    求被告謝冠仁就被告欣鋒公司積欠之上開電費115萬0,794元
    負清償責任，亦屬無據。
　㈡原告依民法第179條規定，請求被告謝凱麟給付92萬9,804元
    （即939號電錶之電費），有無理由？
　　查原告之系爭土地亦經被告謝凱麟申請用電裝設939號電錶
    ，則依據被告謝凱麟與台電公司之用電契約，被告謝凱麟自
    負有繳納電費之義務，至於繳納電費後，得否再行向實際用
    電之人請求支付，僅屬被告謝凱麟與實際用電人間之約定，
    被告謝凱麟仍為939號電錶電費之繳納義務人。然被告謝凱
    麟未繳納939號電錶自110年7月1日至同年11月26日之電費92
    萬9,804元，係由原告代為繳納，有系爭協議書、聲明書可
    證，而原告繳納該電費並無法律上原因，致被告謝凱麟受有
    免繳納上開電費之利益，且原告受有支出費用之損害，則原
    告依民法第179條之規定，請求被告謝凱麟返還原告繳納之
    電費92萬9,804元，即屬有據。
五、綜上所述，原告依民法第179條規定，請求被告欣鋒公司給
    付115萬0,794元，請求被告謝凱麟給付92萬9,804元，及均
    自起訴狀繕本送達翌日即111年6月9日起至清償日止，按年
    息5%計算之利息，為有理由，應予准許；逾此部分之請求，
    為無理由，應予駁回。
六、兩造均陳明願供擔保，聲請宣告假執行或免為假執行，經核
    原告勝訴部分，尚無不合，爰分別酌定相當之擔保金額准許
    之。至於原告敗訴部分，其假執行之聲請即失所附麗，應予
    駁回。
七、本件事證已臻明確，兩造其餘攻擊防禦方法及證據，核與判
    決結果不生影響，爰不一一論列，併此敘明。
八、訴訟費用負擔之依據：民事訴訟法第79條。
中　　華　　民　　國　　111 　年　　8 　　月　　30　　日
                  民事第一庭    法  官  廖欣儀
正本係照原本作成。
如對本判決上訴，須於判決送達後20日內向本院提出上訴狀。如
委任律師提起上訴者，應一併繳納上訴審裁判費。
中　　華　　民　　國　　111 　年　　8 　　月　　30　　日
                                書記官  李俊毅